【裁判字號】    98,易,39
【裁判日期】    980319
【裁判案由】    侵占等
【裁判全文】
臺灣花蓮地方法院刑事判決                 98年度易字第39號
公  訴  人  臺灣花蓮地方法院檢察署檢察官
被      告  乙○○
上列被告因侵占等案件，經檢察官提起公訴（97年度偵字第5175
號、98年度偵字第76號），被告於準備程序中為有罪之陳述，本
院合議庭裁定由受命法官獨任進行簡式審判程序，判決如下：
    主  文
乙○○意圖為自己不法之所有，而侵占自己持有他人之物，處有
期徒刑伍月，如易科罰金，以新臺幣壹仟元折算壹日；又未指定
犯人，而向該管公務員誣告犯罪，處拘役伍拾日，如易科罰金，
以新臺幣壹仟元折算壹日。
    事  實
一、乙○○於民國97年間因友人介紹認識丙○○，知悉丙○○需
    款周轉，乃向丙○○自稱為「陳文鋒」，並稱可代向金主票
    貼現金周轉。丙○○旋於97年4月16 日，在花蓮縣花蓮市○○路55號所經營之棒球打擊場內，簽發花蓮第二信用合作社
    玉里分社面額新臺幣（下同）13萬5千元、發票日97年5月16
    日、票號KA0000000號（下稱第1張）；面額15萬元、發票日
    97年6月5日、票號KA0000000號（下稱第2張）；面額121 萬
    5千元、發票日97年5月15日、票號KA0000000號（下稱第3張
    ）等3張支票交予乙○○代為票貼現金。乙○○遂於同年4月
    底、5月初某日，持前述第1張、第2 張支票向黃富貴輾轉從
    甲○○票貼得款28萬5 千元。詎乙○○明知該筆款項係應歸
    屬丙○○所有，竟意圖為自己不法之所有，於取得票貼現款
    同日，即將該筆款項挪為己用，未交予丙○○而加以侵占入
    己。嗣丙○○因遲未能獲得該筆款項，頻向乙○○追討返還
    上開3紙支票，乙○○除交還上開第3張支票予丙○○外，明
    知第1 張支票已因票貼而交付黃富貴並未遺失，竟基於未指
    定犯人誣告之犯意，向不知情之丙○○謊稱該張支票已遺失
    ，致丙○○於97年5月22 日填具遺失票據申報書，向花蓮第
    二信用合作社、花蓮縣警察局、臺灣票據交換所花蓮縣分所
    申報該紙支票在花蓮縣花蓮市○○路中華電信股份有限公司
    附近遺失，誣告不特定之人犯侵占遺失物罪（丙○○涉犯未
    指明誣告罪嫌部分另由檢察官為不起訴處分）。嗣甲○○於
    同日持該紙支票向花蓮第一信用合作社建國分社提示，因已
    遭掛失止付而未獲兌現，始知上情。
二、案經丙○○訴由花蓮縣警察局吉安分局報告及臺灣花蓮地方
    法院檢察署檢察官自動檢舉偵查起訴。
    理  由
一、上揭犯罪事實，業據被告乙○○於本院審理時坦承不諱。核
    與證人丙○○於警詢及偵查中、證人黃富貴、甲○○於警詢
    時所證述之情節相符。此外，復有臺灣票據交換所花蓮縣分
    所97年6月30日台票花字第065號函、退票理由單、掛失止付
    票據提示人資料查詢表、遺失票據申報書、本院97年度司催
    字第52號裁定、票據影本各1 份在卷可稽。被告自白核與事
    實相符，自應依法論科。
二、核被告所為，係犯刑法第335條第1項之侵占罪、第171條第1
    項之未指定犯人誣告罪。被告利用不知情之丙○○向該管公
    務員未指定犯人而為誣告犯行，為間接正犯。被告所犯侵占
    罪及未指定犯人誣告2 罪，犯意各別，行為互殊，應予分論
    併罰。又被告於其所犯上開未指定犯人誣告罪之案件裁判確
    定前，即於本院審理時自白犯行，應依刑法第172 條之規定
    減輕其刑。爰審酌被告已有前有多項前科，素行非佳，此次
    又侵占他人金錢，任意掛失止付支票，並填寫遺失票據申報
    書，請求警察機關偵辦他人侵占支票之犯行，虛耗司法資源
    ，並損及合法執票人之權益，另參酌其犯罪之目的、手段、
    所生之危害，及嗣後將部分支票返還發票人，犯罪後坦承犯
    行等一切情狀，分別量處如主文所示之刑，並均諭知易科罰
    金之折算標準。
據上論斷，應依刑事訴訟法第299條第1項前段、第273條之1第 1
項，刑法第171條第1項、第172條、第335條第1項、第41條第1項
前段，刑法施行法第1條之1，判決如主文。
本案經檢察官孫源志到庭執行職務
中    華    民    國    98    年     3    月    19    日
                  刑事第二庭    法  官  林恒祺
以上正本證明與原本無異。
如不服本判決應於收受送達後10日內向本院提出上訴書狀，並應
敘述具體理由。其未敘述上訴理由者，應於上訴期間屆滿後20日
內向本院補提理由書 (均須按他造當事人之人數附繕本) 「切勿
逕送上級法院」。告訴人或被害人如對於本判決不服者，應具備
理由請求檢察官上訴，其上訴期間之計算係以檢察官收受判決正
本之日期為準。
中    華    民    國    98    年    3     月    19    日
                               書記官
附錄本判決論罪之法律條文：
中華民國刑法第171條
未指定犯人，而向該管公務員誣告犯罪者，處1 年以下有期徒刑
、拘役或3百元以下罰金。
未指定犯人，而偽造、變造犯罪證據，或使用偽造、變造之犯罪
證據，致開始刑事訴訟程序者，亦同。
中華民國刑法第172條
犯第168條至第171條之罪，於所虛偽陳述或所誣告之案件，裁判
或懲戒處分確定前自白者，減輕或免除其刑。
中華民國刑法第335條
意圖為自己或第三人不法之所有，而侵占自己持有他人之物者，
處 5 年以下有期徒刑、拘役或科或併科 1 千元以下罰金。
前項之未遂犯罰之。


司法院資訊處製作；財團法人民間司法改革基金會備份。
